【裁判字號】    92,上易,1111
【裁判日期】    920630
【裁判案由】    妨害名譽
【裁判全文】
臺灣高等法院刑事判決                          九十二年度上易字第一一一一號
    上  訴  人
    即  自訴人  甲○○
    被      告  乙○○
右上訴人因自訴被告妨害名譽案件，不服臺灣板橋地方法院九十二年度自字第五二號
，中華民國九十二年二月二十五日第一審判決，提起上訴，本院判決如左：
    主  文
原判決撤銷，發回臺灣板橋地方法院。
    理  由
一、本件自訴意旨略以：被告乙○○所經營之電視媒體「民間全民電視股份有限公司
    」（下稱民視電視台），於民國九十一年八月七、八日二日，以頭條社會新聞向
    全世界誹謗稱：「‧‧‧甲○○是重大經濟犯，詐財二點二億，侵占他人四棟房
    子，‧‧‧」等語，企圖摧毀自訴人一生；因自訴人甲○○當時正被羈押於臺北
    看守所，係屬臺灣板橋地方法院轄區；因認被告乙○○涉犯刑法誹謗罪嫌云云。
二、按案件由犯罪地或被告之住所、居所或所在地之法院管轄，刑事訴訟法第五條第
    一項定有明文；而所謂犯罪地，參照刑法第四條之規定，解釋上自應包括行為地
    與結結果地兩者而言，最高法院七十二年臺上字第五八九四號著有判例可資參照
    。經查被告乙○○所經營之民視電視台地址雖係設於高雄市○○○路三六六號二
    十四樓，固有經濟部公司基本資料查詢表一份在卷足憑（原審卷第三三頁）；惟
    該民視電視台之實際營運地址與電視台臺臺址是否在臺北市○○路○段三十號四
    樓，此部份原審漏未敘明。再者，如依自訴人甲○○於自訴狀所自訴之事實形式
    上觀之，被告所經營之民視電視台於前揭九十一年八月七、八日二日播報新聞時
    ，該新聞報導之誹謗內容除自前開臺北市○○路○段三十號四樓臺址之行為地播
    放報導外，因經由無線電之傳播散佈，其誹謗結果地自可及於台灣地區各角落，
    自包括自訴人當時被羈押之臺灣臺北看守所在內，而該臺北看守所之所在地係座
    坐落於台北縣土城市地區，依法院轄區土地區域劃分範圍而言，係屬於臺灣板橋
    地方法院管轄。故由被告所經營之民視電視台於上揭九十一年八月七、八日兩天
    之報導前開有關誹謗自訴人內容報導之犯罪結果地亦包括自訴人當時被羈押之臺
    灣臺北看守所在內，亦即誹謗之犯罪結果地，仍在台北縣土城市地區，而屬於臺
    灣板橋地方法院轄區至明。從而自訴人向臺灣板橋地方法院對於被告乙○○提起
    本件自訴，原審之臺灣板橋地方法院自有土地管轄權，則自訴人提起本件自訴，
    自屬合法。
三、原審疏未詳查，徒以自訴人提起本件誹謗自訴時，被告住居所及犯罪地均非原審
    即臺灣板橋地方法院轄區，因而以無管轄權為由，諭知管轄錯誤之判決；其事實
    之認定與法律上所持見解容有誤會。自訴人提起上訴，主張其當時受誹謗時係羈
    押於臺灣臺北看守所，被告犯罪之結果地在原審即臺灣板橋地方法院轄區，認為
    原審法院就本件被告被訴誹謗案件有管轄權，經核有據。自訴人提起上訴，就此
    指摘原判決不當，為有理由。原判決既有上開可議之處，要屬無可維持，自應由
    本院將原判決撤銷，發回原審法院另為適法妥適之裁判，並不經言詞辯論為之。
據上論斷，應依刑事訴訟法第三百六十九條第一項但書、第三百七十二條，判決如主
文。
中      華      民      國    九十二    年      六      月     三十     日
                              臺灣高等法院刑事第二十三庭
                                  審判長法  官  黃  瑞  華
                                        法  官  宋      祺
                                        法  官  陳  坤  地
右正本證明與原本無異。
不得上訴。
                                        書記官  陳  建  邦
中      華      民      國    九十二    年      七      月      三      日


司法院資訊處製作；財團法人民間司法改革基金會備份。
